最高法院刑事判決　　　　　　九十四年度台上字第三二三四號
　　上 訴 人　甲○○
上列上訴人因重傷害案件，不服台灣高等法院中華民國九十一年
十月二十九日第二審判決（九十一年度上訴字第二七五六號，起
訴案號：台灣桃園地方法院檢察署九十年度偵字第四一四三號）
，提起上訴，本院判決如下：
    主  文
上訴駁回。
    理  由
按刑事訴訟法第三百七十七條規定，上訴於第三審法院，非以判
決違背法令為理由，不得為之。是提起第三審上訴，應以原判決
違背法令為理由，係屬法定要件。如果上訴理由狀並未依據卷內
訴訟資料，具體指摘原判決不適用何種法則或如何適用不當，或
所指摘原判決違法情事，顯與法律規定得為第三審上訴理由之違
法情形，不相適合時，均應認其上訴為違背法律上之程式，予以
駁回。本件原判決維持第一審論處上訴人甲○○使人受重傷罪刑
之判決，駁回其在第二審之上訴，已詳認定犯罪事實之依據及
憑以認定之理由，並對上訴人否認有重傷害故意，行為時已心神
喪失或精神耗弱之辯詞，如何不足採信，亦已依據卷內資料予以
指駁及說明，從形式上觀察，原判決並無違背法令情形。又上訴
人行為時，並無心神喪失或精神耗弱情形；再上訴人以硫酸自被
害人孫巧玲頭部澆灌而下，致被害人臉部有一半以上疤痕增生，
容貌毀損，無法回復，其傷害已達重大不治之程度，合於刑法第
十條第四項第六款重傷害之要件，原判決理由二、（二）、（三
）已分別說明其調查審認之結果，核屬事實審法院取捨證據職權
之適法行使，尚無違經驗法則及論理法則，不能任指為違法。上
訴意旨再事爭執，殊非適法之第三審上訴理由。再刑事訴訟法第
三百七十九條第十款所謂應調查之證據，係指與待證事實有重要
關係，在客觀上認為有調查之必要者而言。原判決理由二、（五
）另說明案發當日，上訴人雖有飲酒，但未達心神喪失或精神耗
弱程度，上訴人聲請傳訊證人呂明聰證明其當日至呂宅飲酒；證
人蕭志祥證明上訴人車上放有酒類；證人呂素卿證明案發後整理
屋內時發現有酒瓶、酒杯；李國正證明上訴人飲酒，有言語不清
情形，均無傳訊之必要云云，原判決既已說明無調查該等證據之
必要，難謂有調查未盡及理由不備之違法。而刑法第二百七十九
條所謂當場激於義憤，必須此項義憤係在犯罪之現場所激起者，
始足以當之。本件依原判決所認定之事實，上訴人因反對被害人
到ＫＴＶ上班，並懷疑其有外遇，兩人早有嫌隙。被害人復於民
國八十九年十月二十日前一、二日，謊稱與其母親南下旅遊，但
並無其事，行蹤不明，甲○○更生嫉意。同年十二月二十日上午
一時許，上訴人購買宵夜返家，二人又發生爭執，上訴人憤恨難
消，至廁所拿取硫酸一瓶，於同日上午一時二十分許，基於重傷
害之犯意，乘被害人躺於客廳沙發看電視之際，將硫酸由被害人
頭部澆灌而下，造成全身百分之二十五體表面積三度化學灼傷、
右眼灼傷、右耳灼傷、右半邊臉嚴重灼傷，致全臉一半疤痕增生
，右耳缺損、左上肢疤痕增生，容貌毀損之重大不治傷害等情，
縱使被害人確有行為不規之事實，已成過往之事，並非在犯罪之
現場，自不能援刑法第二百七十九條規定邀減其刑。又刑法第五
十九條所定之酌量減輕其刑，必於犯罪之情狀，在客觀上足以引
起一般同情，認為即予宣告法定最低度之刑期，猶嫌過重者，始
有其適用。上訴人不顧夫妻情誼，以硫酸澆灌被害人致容貌毀損
，無法回復，在客觀上顯不足以引起一般同情，原判決未適用刑
法第五十九條規定酌量減輕其刑，難謂有不適用法則之違法。至
量刑之輕重，係屬事實審法院得依職權自由裁量之事項，苟已斟
酌刑法第五十七條各款所列情狀，而未逾越法定刑度，不得遽指
為違法。原判決就上訴人犯罪情節，已在事實欄明白認定，及於
理由欄詳加論斷，最後明審酌其並無前科，因懷疑被害人婚姻
不忠，憤而以硫酸澆灌，造成容貌毀損，終生無法回復，在生理
及心理上之痛楚無法磨滅，惟念及上訴人案發後將被害人接回家
中照顧等一切情狀，在法定刑範圍內，維持第一審從輕量處有期
徒刑八年之判決，難謂有何違法。此外，上訴人徒憑己意，對原
審職權之適法行使及原判決理由已說明之事項，任意爭辯，核與
法定上訴第三審之形式要件不符，其上訴違背法律上之程式，應
予駁回。
據上論結，應依刑事訴訟法第三百九十五條前段，判決如主文。
中　　華　　民　　國　九十四　年　　六　　月　 十六 　日
                      最高法院刑事第四庭
                          審判長法官  謝　家　鶴
                                法官  洪　文　章
                                法官  花　滿　堂
                                法官  陳　世　淙
                                法官  洪　佳　濱
      本件正本證明與原本無異
                                      書  記  官
中　　華　　民　　國　九十四　年　　六　　月　二十九　日
                                                      Ｔ
